【裁判字號】    91,交上訴,115
【裁判日期】    920312
【裁判案由】    公共危險等
【裁判全文】
臺灣高等法院高雄分院刑事判決                  九十一年度交上訴字第一一五號
    上  訴  人  台灣高雄地方法院檢察署檢察官
    被      告  乙○○
    選任辯護人  鄭國安律師
                陳炳彰律師
                吳麗珠律師
右上訴人因被告公共危險等案件，不服臺灣高雄地方法院九十一年度交訴字第一七七
號，中華民國九十一年十月十一日第一審判決（起訴案號：臺灣高雄地方法院檢察署
九十一年度偵字第八二三九號、第九七八二號、第一Ｏ二九九號）提起上訴，本院判
決如左：
    主  文
原判決關於過失致死罪及其應執行刑部分撤銷。
乙○○因過失致人於死，處有期徒刑壹年肆月。
其餘上訴駁回。
第二項撤銷改判部分所處之刑與服用酒類，不能安全駕駛動力交通工具而駕駛罪所處
有期徒刑參月上訴駁回部分，應執行有期徒刑壹年陸月。
    事  實
一、乙○○考領有自用小客車駕駛執照，於民國九十一年四月十六日二十時五十分許
    ，在高雄市○○區○○路二一０巷十九號居所飲用一瓶啤酒後，明知自己精神狀
    況不佳，已處於不能安全駕駛之狀態，竟仍駕駛車牌號碼ＪＤ─七九六九號自小
    貨車一部（原判決誤為ＤＪ─七九六九號），沿高雄市前鎮區○○○路，由南往
    北方向行駛，嗣於同日二十一時三十分許，途經該路與鎮○路○○路口時，因其
    不勝酒力已無法安全駕駛汽車，且其本應注意該路段行車速限為六十公里，及汽
    車行駛時，駕駛人應依號誌之指示行駛，並注意車前狀況，隨時採取必要之安全
    措施，以確保行車安全，而當時天候晴、夜間有照明、路面乾燥無缺陷，且無障
    礙物，視距良好，並無不能注意之情事，詎乙○○竟疏未注意，明知該交岔路口
    紅綠燈號誌己轉為紅燈，竟仍貿然以約七十至八十公里之時速闖越紅燈，致行駛
    於該交岔路口中心點，近中山四路第二快車道時，乙○○所駕駛貨車車頭，直接
    撞及原本沿鎮海路依綠燈號誌行駛，至該交岔路口欲左轉中山四路之吳佳靜所騎
    乘車牌號碼ＸＺＮ─二九二號重型機車右側車身，吳佳靜遭此強力撞擊後，身體
    彈撞乙○○所駕駛自小貨車前擋風玻璃龜裂後摔落地面，致受有頭部外傷併顱內
    出血、重度腦水腫等傷害，乙○○見狀雖踩下煞車，惟因車速過快，且吳佳靜騎
    乘之重型機車已卡在乙○○所駕駛自小貨車前方底盤及右前車輪下方，且隨乙○
    ○之自小貨車慣性往前推進，致二車無法及時停止，且該路面地上因而留有三十
    四點七公尺之刮地痕及約三三點三公尺之煞車痕後，二車停止在北上之中山四路
    第二快車道上。適有當場目擊車禍發生之黃志能見狀，立即駕車自該交岔路口迴
    轉至乙○○停車處，將驚嚇中之乙○○自車上拉下，並報案後等待員警到場處理
    。嗣經到場處理之員警對乙○○施以酒精濃度測試，測得乙○○呼氣中所含酒精
    濃度高達每公升零點四八毫克。吳佳靜雖經送醫急救，惟仍因頭部外傷及中樞衰
    竭，延至同年月二十二日上午四時二十三分不治死亡。
二、案經吳佳靜之父甲○○提出告訴及高雄市政府警察局前鎮分局報告臺灣高雄地方
    法院檢察署檢察官偵查起訴。
    理  由
壹、有罪部分：
  一、右揭事實，業據被告乙○○於原審及本院審理均坦白承認，核與現場目擊之證
      人黃志能及高春銘於偵查、原審及本院審理中證述之情節均相符，且案發當時
      現場撞擊點及事後處理情形，亦經證人即處理本案之員警唐意康於原審及本院
      審理中、證人鍾文賢於原審中均證述甚詳，此外，復有高雄市○○○○○道路
      交通事故調查報告表、交通事故談話記錄表、舉發違反道路交通管理事件通知
      單、酒精濃度測試單、刑法第一百八十五條之三案件測試觀察紀錄表各一紙及
      案發現場照片四張在卷可資佐證。按飲酒後其吐氣所含酒精成份超過每公升零
      點二五毫克以上者，不得駕車；且行車速度應依速限行駛，及汽車行駛至交岔
      路口時，駕駛人應遵守號誌之指示並注意車前狀況，隨時採取必要之安全措施
      ，道路交通安全規則第一百十四條第二款、第九十三條第一項、第一百零二條
      第一項第一款及第九十四條第三項分別定有明文，被告既領有適當之駕駛執照
      ，對上述規定，自應知之甚明，被告於肇事後經員警做酒精測試結果，其吐氣
      所含酒精成份每公升已達零點四八毫克，有前述酒精濃度測試單一紙在卷可憑
      ，其明知其飲酒後，已精神狀況不佳，無法安全駕駛汽車，卻仍駕駛前述貨車
      上路，且被告駕車行經肇事路段時，本應注意上述規定，而依當時情形又無不
      能注意之情形，竟疏未注意及此，超越速限行駛，且闖越紅燈因而肇事，顯見
      被告於駕車當時已無法安全駕駛，且有未盡其客觀上必要之注意義務，而應負
      過失之責任甚明。另被害人吳佳靜確因本件交通事故導致頭部外傷、中樞衰竭
      而死亡之事實，亦經臺灣高雄地方法院檢察署檢察官督同法醫師相驗明確，並
      製有驗斷書、相驗屍體證明書、勘驗筆錄等附卷可憑，是被告之前揭過失犯行
      與被害人死亡結果間，顯有相當因果關係。綜上所述，被告之自白與事實相符
      ，本件事證明確，其有前揭服用酒類後不能安全駕駛動力交通工具而駕駛，及
      因過失致人於死之犯行，均應堪認定。
  二、核被告所為，係犯刑法第一百八十五條之三之服用酒類不能安全駕駛動力交通
      工具而駕駛罪，及同法第二百七十六條第一項之過失致人於死罪。被告係酒醉
      駕車肇事致被害人死亡，而依法應負刑法第二百七十六條第一項過失致人於死
      之罪責，應依道路交通管理處罰條例第八十六條第一項之規定，就其所犯過失
      致死罪部分，加重其刑。被告所犯上開二罪，犯意各別，行為亦殊，應予分論
      併罰。
  三、原審以被告所犯前述酒後駕車罪事證明確，適用刑法第一百八十五條之三規定
      ，及審酌被告飲酒後仍駕駛汽車，罔顧他人生命、身體安全，及被告犯後坦承
      犯行等一切情狀，就此部分量處有期徒刑三月，原審認事用法核無違誤，量刑
      亦稱妥適，公訴人上訴意旨指摘原判決此部分量刑過輕，為無理由，此部分應
      予駁回。
  四、原審就被告所犯過失致死罪部分論處被告罪刑，固非無見；惟查，被告係酒後
      駕車，且又因超速及闖紅燈肇事，其過失程度相當嚴重，並導致被害人死亡此
      一無法彌補之後果，犯罪情節非輕，及犯罪後迄未與告訴人達成和解，本院認
      為原審就此犯行部分，僅量處有期徒刑十月，顯屬輕縱，公訴人上訴意旨指摘
      原審此部分量刑過輕，為有理由，此部分所處罪刑及定應執行刑部分，自均應
      由本院撤銷改判。爰審酌被告尚無犯罪前科、前述過失情節嚴重，及犯罪後態
      度等一切情狀，量處如主文所示之刑，以示懲儆。
  五、右揭撤銷改判部分與右開上訴駁回即服用酒類不能安全駕駛動力交通工具而駕
      駛罪部分，應執行有期徒刑一年六月。至於公訴人雖具體求刑判處被告應執行
      有期徒刑五年，惟本院考量被告上揭情狀及其被訴肇事逃逸部分應為無罪等情
      形（詳後述），公訴人所具體求處之刑，尚嫌過重，應處以如主文所示之刑為
      適當，併此敘明。
貳、無罪部分：
  一、公訴意旨另以：被告乙○○於右揭時地酒後駕車肇事，致被害人吳佳靜受有上
      開傷害後，竟基於肇事逃逸之故意，未立即下車救護被害人，反繼續駕駛車輛
      前進，欲逃離現場。因認被告已涉犯刑法第一百八十五條之四之肇事逃逸罪嫌
      等語。
  二、按犯罪事實應依證據認定之，無證據不得推定其犯罪事實；又不能證明被告犯
      罪者，應諭知無罪之判決，刑事訴訟法第一百五十四條、第三百零一條第一項
      分別定有明文。次按刑事訴訟法上所謂認定犯罪事實之證據，係指足以認定被
      告確有犯罪行為之積極證據而言，該項證據自須適合於被告犯罪事實之認定，
      始得採為斷罪資料。如未能發現相當證據，或證據不足以證明，自不能以推測
      或擬制之方法，以為裁判之基礎。又刑事訴訟上證明之資料，無論其為直接或
      間接證據，均須達於通常一般之人均不致有所懷疑，而得確信其為真實之程度
      ，始得據為有罪之認定，若其關於被告是否犯罪之證明未能達此程度，而有合
      理性懷疑之存在，致使無從形成有罪之確信，根據「罪證有疑，利於被告」之
      證據法則，即不得遽為不利被告之認定，分別有最高法院二十九年度上字第三
      一○五號、四十年度臺上字第八六號、七十六年度臺上字第四九八六號判例可
      資參照。
  三、公訴人認被告涉犯右揭肇事逃逸罪嫌，係以本件肇事之地點係在路口中央，被
      告之煞車痕起點已過路口，及目擊證人黃志能與高春銘於偵查中均證述被告沒
      有煞車，仍繼續往前開，後來被機車卡住才停下來等語，為其論罪之依據。惟
      訊據被告則堅決否認有何右揭公訴人所指肇事逃逸犯行，辯稱：伊發現撞到被
      害人後，即踩煞車，惟因車速過快，才拖行二、三十公尺後才停止，伊被證人
      黃志能拉下車後，即站在車禍現場等警員前來處理，伊沒有肇事逃逸之故意等
      語。經查：
  （一）本件事故雙方車輛之撞擊點，係在過中山四路與鎮○路○○路口中心點，已
        快接近中山四路第二快車道處，而撞擊點開始至被告煞車痕起點距離為零點
        九公尺，現場刮地痕長三十四點七公尺、煞車痕長三十三點三公尺且無間斷
        ，刮地痕與煞車痕係平行狀態，二車靜止後，機車卡在被告所駕駛之自小貨
        車底盤及右前車輪下方等情，有前揭卷附之交通事故調查報告表及案發現場
        照片四張在卷可憑，是依經驗法則可以推知，被告駕車撞擊被害人時，因該
        貨車時速高達七、八十公里，且因被害人機車卡在被告所駕駛貨車之底盤及
        右前車輪下方，故機車隨乙○○之自小貨車慣性往前推進，因而留有三四、
        七公尺之刮地痕（應係被害人機車摩擦地面所造成），而被告在發生事故後
        亦立即採煞車，惟因需一段反應時間，故如警卷所附道路交通調查報告表所
        示在距離○點九公尺後，因被告急踩煞車輪胎鎖死後，才會在地上造成約三
        三點三公尺之煞車痕，此部分亦據證人即到場處理事故之員警唐意康於原審
        及本院審理時證述：煞車痕是在駕駛者踩煞車後輪胎被鎖死之後才會產生，
        所以自被告踩煞車到煞車痕產生會有一段距離。自現場判斷，是被告撞到被
        害人的機車之後，被害人的機車就卡在被告小貨車下面就一直往前拖行。當
        時被害人的機車還是卡在被告小貨車車頭下面，如果被告要逃離，一定要先
        倒車與機車分離後才可以駛離現場，我到現場的情形是小貨車及機車都在一
        起，小貨車並沒有往後倒車的情形。當時如果被告沒有煞車的話，在卡住被
        害人機車往前拖行時就不會有煞車痕只會有刮地痕等情明確，是可知被告駕
        車發生事故後，已立即踩下煞車以停止貨車，惟因車速過快及被害人自小客
        車卡在被告貨車下方之故，而無法立即停下車輛，並造成長達三十餘公尺之
        煞車痕。且依被告當時車速高達七、八十公里，在上述道路緊急煞車，而留
        下三十三點三公尺之煞車痕，亦不違背經驗法則（參考交通部道路交通安全
        督導會六十二年五月四日六二交導登字第二三二號函所訂「一般公路汽車煞
        車距離、行車速度對照表」），足見被告並無肇事後逃離現場之故意，否則
        被告應係立即倒車將被害人機車擺脫後，再加速離開現場，被告並未做此舉
        動而係踩煞車欲停止車輛；另證人唐意康更於本院審理中證稱：「（被告停
        車的位置和最後之煞車痕距離多遠？）答：如現場圖，開始煞車的位置到停
        車的位置都有煞車痕。」，依此，被告煞車停車後，並無再啟動車子而有逃
        逸之跡象。足認其前述辯稱：伊撞擊被害人立即踩煞車，沒有要肇事逃逸等
        語，應可採信。
  （二）至於目擊證人黃志能及高春銘雖於偵查中證述：被告沒有煞車，仍繼續往前
        開，後來被機車卡住才停下來等語，及於原審及本院審理中證稱：被害人的
        車子因卡在被告車前頭往前一直推，因被告車子騎上機車上面已經不能動了
        ，及被害人的機車被卡在被告車子前車頭中間被拖了三、四十公尺，有火花
        ，看起有加速的樣子等語，而認為被告有肇事後欲逃離現場之情形。惟查，
        被告肇事後雖立即踩煞車，但因車速過快而無法立即停止，並距離撞擊現場
        三十餘公尺後才停下車輛，在旁觀第三人立場觀之，自容易誤認為被告係欲
        駕車逃逸，惟本案被告肇事後確有踩煞車欲停止車輛，而非倒車後逃離現場
        ，且煞車停車後亦未再啟動其車輛，已如前述，足認被告並無肇事逃逸之故
        意，是證人黃志能及高春銘前述證述應係誤認，而屬個人主觀臆測之詞，至
        為灼然，且與前揭事故現場圖所顯示之事證不符，自不能採為被告不利之認
        定。此外，復查無其他積極證據足認被告有何公訴人所指前述肇事逃逸之犯
        行，參諸前揭法條規定及判例意旨，不能證明被告犯罪，此部分依法自應為
        被告無罪之諭知。
  （三）原審就被告被訴所涉犯此部分犯行，以不能證明犯罪，而為被告無罪之判決
        ，經核尚無不合，公訴人上訴意旨仍執前詞，指摘原判決此部分不當，求為
        有罪之判決，為無理由，應予駁回。
據上論斷，應依刑事訴訟法第三百六十八條、第三百六十九條第一項前段、第三百六
十四條、第二百九十九條第一項前段，道路交通管理處罰條例第八十六條第一項，刑
法第二百七十六條第一項、第五十一條第五款，罰金罰鍰提高標準條例第一條前段，
判決如主文。
本案經檢察官方娜蓉到庭執行職務。
中         華         民         國      九十二     年   三  月   十二  日
                              臺灣高等法院高雄分院刑事第一庭
                                  審判長法官  曾永宗
                                        法官  郭玫利
                                        法官  邱永貴
右正本證明與原本無異。
駕車肇事逃逸部分，檢察官如不服本判決應於收受本判決後十日內向本院提出上訴書
狀，其未述上訴理由者，並得於提起上訴後十日內向本院補提理由書狀（均須按他
造當事人之人數附繕本)「切勿逕送上級法院」。
被告部分不得上訴。
                                      書記官  梁雅華
中    華    民    國      九十二      年      三      月     十三   日
附錄法條
中華民國刑法第一百八十五條之三
服用毒品、麻醉藥品、酒類或其他相類之物，不能安全駕駛動力交通工具
而駕駛者，處一年以下有期徒刑、拘役或三萬元以下罰金。
中華民國刑法第二百七十六條 (過失致死罪)
因過失致人於死者，處二年以下有期徒刑、拘役或二千元以下罰金。
從事業務之人，因業務上之過失犯前項之罪者，處五年以下有期徒刑或拘
役，得併科三千元以下罰金。


司法院資訊處製作；財團法人民間司法改革基金會備份。
